臺灣板橋地方法院民事判決　　　　　　　94年度訴字第1329號
原　　　告　甲○○○
訴訟代理人　乙○○律師
複代理人　　侯雪芬律師
被　　　告　板信商業銀行股份有限公司
法定代理人　丁○○
訴訟代理人　丙○○
　　　　　　文志偉
上列當事人間請求分配表異議之訴事件，經本院於民國94年11月
28日言詞辯論終結，判決如下：
    主      文
原告之訴駁回。
訴訟費用由原告負擔。
    事實及理由
一、原告主張：原告曾於民國（下同）84年間以坐落台北縣中和
    市○○○段53之6 地號，權利範圍萬分之74之土地及其上門
    牌號碼中和市○○路133 號9 樓建物，為訴外人林文誠向被
    告所負債務提供擔保，並設定最高限額新台幣（下同）680
    萬元之抵押權。豈料，林文誠未就其對被告所負債務如期清
    償，被告因此以抵押權人之身份提出拍賣抵押物之聲請，並
    經鈞院以93年拍字第1647號裁定許可。由該裁定理由可清楚
    知悉被告就抵押債權之結算金額為4,385,372 元，然抵押物
    遭拍賣後，原告接獲鈞93年執字第31280 號（即台灣金資產
    服務股份有限公司93年板金拍字第1042號）強制執行事件分
    配表，發現被告列入分配之債權竟有兩筆，第一筆為4,385,
    372 元，第二筆為4,643,254 元，與結算之抵押債權不符，
    且第二筆債權並非抵押權擔保效力所及，故被告結算之抵押
    債權4,385,372 元加計利息129,515 元、違約金14,879元，
    共計應列入分配之金額為4,529,766 元，分配表中超過4,52
    9,766 元部分應予刪除，爰依強制執行法第41條規定提起本
    件訴訟等語，並聲明：板橋地方法院93年執字第31280 號（
    即台灣金資產服務股份有限公司93年板金拍字第1042號）強
    制執行，就被告所分配680 萬元之金額應減縮為4,529,766
    元。
二、被告則以：原告擔任訴外人林文誠之保證人，因而提供前開
    不動產為擔保並設定最高限額680 萬元之抵押權予被告。依
    原告與被告簽訂之土地建築改良物抵押權設定契約書之約定
    ，原告應擔保林文誠所有一切之債務，不論是林文誠個人債
    務，或是林文誠擔保他人之債務均為原告擔保品擔保之範圍
    。被告申報之抵押債權有兩筆，第一筆4,385,372 元為林文
    誠個人所負欠之債務，第二筆4,643,254 元為訴外人金龍保
    全股份有公司（下稱金龍保全公司）所負債務，因林文誠為
    金龍保全公司之保證人，對該筆債務負有連帶清償責任，而
    原告又擔保林文誠債務之全部，就此部分亦應負責，被告自
    得於申報債權時一併提出，且截至目前為止，金龍保全公司
    負欠之債務本金仍有3,684,115 元，加計原告所不爭執被告
    可優先受償之第一筆債權本金、利息及違約金後，被告受分
    配680 萬元並無不當等語置辯，並聲明：原告之訴駁回。
三、查原告因擔任林文誠之保證人，於84年間提供其所有坐落台
    北縣中和市○○○段53之6 地號，權利範圍萬分之74之土地
    及其上門牌號碼台北縣中和市○○路133 號9 樓建物，做為
    林文誠向被告所負債務之擔保，並設定最高限額680 萬元抵
    押權予原告，權利存續期間自84年5 月24日起至114 年5 月
    23 日 止。又依兩造簽訂之土地建築改良物抵押權登記契約
    書內其他約定事項第1 條約定，上開抵押物之擔保範圍包括
    義務人（按即原告）、債務人（按即林文誠）對抵押權人（
    按即被告）現在（包括過去所負現在尚未清償）及將來所負
    之借款、票據、保證、損害賠償等暨其他一切債務。嗣被告
    以債權屆期未受清償為由，聲請拍賣抵押物，經本院於93年
    9 月10日以93年度拍字第1647號裁定准許，被告並執上開裁
    定聲請強制執行，由本院以93年度執字第31280 號案件執行
    在案等情，有被告所提兩造簽訂之抵押權設定契約書影本1
    份在卷可稽，並經本院調取93年度執字第31280 號執行卷宗
    核閱無誤，自堪信為真實。
四、次查，被告抗辯林文誠擔任訴外人金龍保全公司向被告借款
    之保證人，並與金龍保全公司於93年4 月22日共同簽發面額
    為25,950,000元，到期日為94年1 月1 日之本票1 紙予被告
    ，而金龍保全公司截至目前為止，尚負欠被告本金3,684,11
    5 元迄未償還等情，業據被告提出本院94年度票字第607 號
    民事裁定及確定證明書影本各1 件及金龍保全公司放款帳卡
    之明細表、催收款明細、本金明細、催收款備查卡、備償戶
    存褶明細影本各1 份為證，且原告對前開文書之真正復不爭
    執，足認被告所辯非屬無據，堪予採信。原告雖以被告提出
    備償專戶之記錄是自93年12月14日開始，與被告稱在93年4
    月28日撥款之日期有相當之距離為由，否認金龍全保公司負
    欠之金額為3,684,115 元，惟本院認為依被告所提前開證據
    資料已足證明金龍保全公司確實負欠被告3,684,115 元迄未
    清償，不因被告未能提出備償專戶於93年12月13日前之記錄
    而受影響，原告據此否認金龍全保公司負欠被告3,684,115
    元，難認有理。
五、按所謂最高限額之抵押契約，係指所有人提供抵押物，與債
    權人訂立在一定金額之限度內，擔保現在已發生及將來可能
    發生之債權之抵押權設定契約而言。此種抵押權所擔保之債
    權，除訂約時已發生之債權外，即將來發生之債權，在約定
    限額之範圍內，亦為抵押權效力所及。又抵押契約定有存續
    期間者，其訂立契約之目的，顯在擔保存續期間內所發生之
    債權，故凡在存續期間所發生之債權，皆為抵押權效力所及
    ，於存續期間屆滿前所發生之債權，債權人在約定限額範圍
    內，對於抵押物均享有抵押權。次按，抵押權所擔保之債權
    ，其種類及範圍，屬於抵押權之內容，依法應經登記，始生
    效力所及（最高法院66年台上字第1097號、84年台上字第19
    67號判例意旨可資參照）。
五、本件原告因擔任林文誠之保證人，而與被告簽訂抵押權設定
    契約書，由原告提供不動產為擔保並設定最高限額680 萬元
    抵押權予被告，用以擔保在抵押權存續期間內，包括原告及
    林文誠對被告現在及將來所負之借款、票據、保證、損害賠
    償等暨其他一切債務，既已詳述如前，故林文誠因擔任金龍
    保全公司保證人，就金龍保全公司負欠被告3,684,115 元之
    債務當然負有保證之責，而該筆保證債務係在本件抵押權存
    續期間內所發生，並在抵押權決算即被告拍賣抵押物之聲請
    於93年9 月10日本院以93年度拍字第16 47 號裁定准許前即
    已存在，依前揭說明，林文誠所負之上開保證債務自屬本件
    抵押權所擔保之範圍。原告徒以被告聲請裁定准予拍賣抵押
    物時未陳報該債權而否認被告陳報之此部分債權為抵押權擔
    保效力所及，要屬無據，洵無可採。
六、綜上所述，林文誠因金龍保全公司而對被告所負之3,684,11
    5 元保證債務，應屬本件抵押權擔保之範圍，被告有優先受
    償之權，再加計兩造所不爭執被告另有優先受償之4,529,76
    6 元債權後，被告之債權已逾本件抵押權所擔保之最高限額
    680 萬元，故本院93年執字第31280 號（即台灣金資產服務
    股份有限公司93年板金拍字第1042號）強制執行事件所製作
    之分配表次序5 所列被告債權原本之數額雖與實際數額不符
    ，惟其依本件抵押權設定之最高額限680 萬元分配被告之結
    論則無違誤，原告請求將該分配表中就被告所分配680 萬元
    之金額減縮為4,529,766 元，為無理由，不應准許。
七、本件事證已臻明確，兩造所為之其他主張、陳述並所提之證
    據，經審酌後，認均與本件之結論無礙，不再一一論述，併
    予敘明。
八、訴訟費用負擔之依據：民事訴訟法第78條。
中　　華　　民　　國　　94　　年　　12　　月　　12　　日
                  民事第二庭    法　官　程怡怡
以上正本係照原本作成
如對本判決不服，須於本判決送達後二十日內提出上訴狀到院
中　　華　　民　　國　　94　　年　　12　　月　　16　　日
                                書記官  楊姝晴
